【裁判字號】    98,消債清,227
【裁判日期】    981218
【裁判案由】    聲請清算程序
【裁判全文】
臺灣高雄地方法院民事裁定           98年度消債清字第227號
聲  請  人  甲○○○
上列當事人聲請消費者債務清理事件，本院裁定如下：
    主  文
債務人甲○○○自中華民國九十八年十二月十八日下午四時起開
始進行清算程序。
命司法事務官進行本件清算程序。
    理  由
一、按債務人不能清償債務或有不能清償之虞者，得依本條例所
    定更生或清算程序，清理其債務；又債務人與金融機構協商
    成立者，不得聲請更生或清算，但因不可歸責於己之事由，
    致履行顯有重大困難者，不在此限；而本條例施行前，債務
    人依金融主管機關協調成立之中華民國銀行公會會員辦理消
    費金融案件無擔保債務協商機制與金融機構成立之協商，準
    用前項之規定，消費者債務清理條例第3 條、第151 條第5
    項、第6 項分別定有明文。次按債務人於法院裁定開始更生
    程序或許可和解或宣告破產前，得向法院聲請清算；法院開
    始清算程序之裁定，應載明其年、月、日、時，並即時發生
    效力；法院裁定開始更生或清算程序後，得命司法事務官進
    行更生或清算程序，必要時得選任律師、會計師或其他適當
    之自然人或法人一人為監督人或管理人，同條例第80條、第
    83條第1 項、第16條第1 項亦規定至明。
二、本件聲請人主張：伊有不能清償債務情事，前雖於95年7 月
    間曾依金融主管機關協調成立之中華民國銀行公會會員辦理
    消費金融案件無擔保債務協商機制，與最大債權銀行大眾商
    業銀行股份有限公司成立協商，約定聲請人（即債務人）應
    自95年7 月起，分120 期零利率，於每月10日需清償12,200
    元，惟因聯邦銀行股份有限公司之無擔保債務漏未納入，復
    於96年7 月10日申辦變更還款方案期數為180 期零利率，每
    月10日清償13,975元。惟聲請人成立協商時每月收入約15,0
    00元，如繳納協商費用之後，已難維持基本之生活開銷。又
    伊自92年罹患肝硬化併食道靜脈曲張出血之病症，除須定期
    回診外，體力健康大不如前，致使聲請人無法負擔繁重之工
    作量而難獲僱主之青睞，謀職之路乃愈加艱辛，日常生活開
    銷及上開協商款皆仰賴配偶及子女之資助。然至97年6 月配
    偶與子女終因不堪長期負荷聲請人之生活開銷及代為償還協
    商款而負債累累，自身難保。但以聲請人自身之零星收入亦
    不足償還協商款，聲請人不得以方始毀諾。聲請人之毀諾係
    屬迫不得已，此非債務人主觀上惡意不履行協商，實乃客觀
    上確有不可歸責於債務人之事由所致。復因聲請人無擔保或
    無優先權之債務總額未逾1,200 萬元，且未經法院裁定開始
    清算程序或宣告破產，爰依法聲請清算等語。
三、經查聲請人前開主張，業據其提出債務協商協議書暨無擔保
    債務還款計畫書、債權人清冊、財產及收入狀況說明書、戶
    籍謄本、聲請人及配偶之96、97年度綜合所得稅各類所得資
    料清單與財產歸屬資料清單、財團法人金融聯合徵信中心之
    信用報告、高雄榮民總醫院診斷證明書等文書為證，固堪採
    信。故依聲請人之上開經濟狀況以觀，堪認確已陷於無法清
    償前揭債務之情形。又查無債務人有消費者債務清理條例第
    6 條第3 項、第8 條或第82條第2 項所定駁回清算聲請之事
    由存在，則債務人聲請清算，應屬有據，並依上開規定命司
    法事務官進行本件清算程序，爰裁定如主文。
中    華    民    國    98    年    12    月    18    日
                        臺灣高雄地方法院鳳山分庭
                            法      官  何悅芳
上為正本係照原本作成。
本件不得抗告。
本裁定已於98年12月18日下午4 時公告。
中    華    民    國    98    年    12    月    18    日
                            書  記  官  陳俐嫺


司法院資訊處製作；財團法人民間司法改革基金會備份。
